臺灣彰化地方法院刑事判決　　　　　　　96年度訴字第1072號
公　訴　人　臺灣彰化地方法院檢察署檢察官
被　　　告　庚○○
　　　　　　戊○○
　　　　　　　　　　（另案於臺灣嘉義監獄執行中）
上列被告等因搶奪等案件，經檢察官提起公訴（95年度偵緝字第
581 、582 號，95年度偵字第11580 號），本院判決如下：
    主  文
庚○○共同連續意圖為自己不法之所有，而搶奪他人之動產，累
犯，處有期徒刑壹年捌月。
戊○○無罪。
    犯罪事實
一、庚○○前因違反懲治盜匪條例案件，經本院以88年度少訴字
    第12號判決判處有期徒刑3 年6 月確定，入監執行後獲假釋
    付保護管束，其於假釋期間內，又因犯竊盜案件，經本院以
    91年度簡字第19號判決判處有期徒刑5 月確定，復因施用第
    一、二級毒品案件，經本院以91年度訴字第369 號判決分別
    判處有期徒刑8 月、4 月確定，上開3 罪並經定應執行刑為
    有期徒刑1 年3 月，其前揭假釋則遭撤銷，續送監執行假釋
    撤銷後之殘刑1 年4 月29日及接續執行該有期徒刑1 年3 月
    ，於民國94年7 月26日縮短刑期執行完畢。詎仍不知悔改，
    復先後為下列竊盜、搶奪犯行：
（一）庚○○基於意圖為自己不法之所有，先於95年3 月3 日12
      時許，在彰化縣福興鄉「大興農大賣場」，以其自備之鑰
      匙1 支啟動機車電源之方式，竊取王淑梅所有、由丁○○
      保管使用之車牌號碼LAK-621 號重型機車1 部，得手後，
      騎乘該竊得之機車至彰化縣鹿港鎮○○○路與姓名年籍不
      詳、綽號「阿義」之成年男子會面。庚○○並與綽號「阿
      義」之成年男子共同基於意圖為自己不法所有之犯意聯絡
      ，由「阿義」騎乘前揭庚○○所竊得之機車附載庚○○，
      四處尋找行搶對象，於同日14時5 分許，在彰化縣彰化市
      火車站附近，渠等見甲○○1 人騎乘機車，認有機可趁，
      乃改由庚○○騎乘上開竊得之機車附載「阿義」，並尾隨
      甲○○至彰化縣彰化市○○里○○路87號前，趁甲○○未
      及防備之際，由後座之「阿義」徒手搶奪甲○○放置於機
      車腳踏板上之皮包1 個【內有現金新臺幣（下同）2000
      元、NOKIA 牌行動電話1 具、玉山銀行金融卡1 張】，得
      手後，現金由渠2 人平分花用，其他證件及皮包則丟棄在
      彰化縣福興鄉○○路福興橋下水溝（證件及皮包1 個已尋
      獲發還），另上開竊得之機車1 部則停置在彰化縣鹿港鎮
      龍山寺前（機車亦已尋獲發還）。
（二）庚○○復承前揭竊盜之犯意，於95年5 月17日17時許，在
      彰化縣鹿港鎮○○路311 號前，以其自備之鑰匙1 支啟動
      機車電源之方式，竊取丙○○所有之車牌號碼KPN-539 號
      重型機車1 部，得手後，旋騎乘該機車至彰化縣鹿港鎮○○○路某處與「阿義」會面。庚○○與「阿義」2 人又承
      前揭搶奪之犯意聯絡，由「阿義」騎乘庚○○所竊得之機
      車附載庚○○，四處尋找行搶對象，於同日21時30分許，
      渠等見己○○1 人騎乘機車，認有機可趁，乃改由庚○○
      騎乘上開竊得之機車附載「阿義」，並尾隨己○○至彰化
      縣彰化市○○路52號前，趁己○○未及防備之際，由後座
      之「阿義」徒手搶奪己○○放置於機車腳踏板上之手提袋
      1 個（內有現金300 元、金黃色道袍1 件、大門鑰匙2 支
      ），得手後，現金由渠2 人朋分花用，其餘財物則丟棄在
      上述福興橋下水溝。
（三）庚○○與「阿義」續承前揭搶奪之犯意聯絡，於95年6 月
      26日凌晨1 時許，由庚○○騎乘「阿義」所提供之車牌號
      碼KSU-578 號重型機車1 部（該機車係林義雄所有，前於
      95年6 月24日8 時許，在彰化縣鹿港鎮○○路333 巷8 號
      前失竊）附載「阿義」，四處尋找行搶對象，於同日凌晨
      2 時20分許，行經彰化縣彰化市○○路與南郭路口附近，
      見乙○○乘坐他人機車並將手提包背在左側肩上，且該處
      燈光昏暗，乃趁乙○○未及防備之際，由後座之「阿義」
      徒手搶奪乙○○所有之手提包1 個【內有現金5000元、國
      際牌行動電話1 具（序號為000000000000000 號，搭配門
      號0000000000號使用）】，得手後，現金由渠2 人朋分花
      用，而該行動電話1 具則由莊鎧源以不詳方式取得，並於
      同日（即26日）21時50分許，持往國豐通訊行（址設彰化
      縣和美鎮○○路○ 段327 號）變賣得款1800元（莊鎧源所
      涉贓物等案件，由檢察官另行偵辦中）。
二、案經彰化縣警察局彰化分局報請臺灣彰化地方法院檢察署檢
    察官偵查起訴。
    理  由
壹、按被告以外之人於審判外之陳述，雖不符刑事訴訟法第159
    條之1 至第159 條之4 之規定，而經當事人於審判程序同意
    作為證據，法院審酌該言詞陳述或書面陳述作成時之情況，
    認為適當者，亦得為證據。當事人、代理人或辯護人於法院
    調查證據時，知有第159 條第1 項不得為證據之情形，而未
    於言詞辯論終結前聲明異議者，視為有前項之同意，刑事訴
    訟法第159 條之5 定有明文。查本案全部卷證，公訴人及被
    告庚○○、戊○○均不爭執其證據能力，本院復衡以該等供
    述證據作成時之情況，應為適當，是可認後述所引用證據之
    證據能力均無疑義，合先敘明。
貳、有罪部分（即被告庚○○部分）
一、上開犯罪事實，業據被告庚○○於本院審理時坦承不諱，且
    經證人即被害人丁○○、甲○○、丙○○、己○○、乙○○
    分別於警詢、偵查中指證綦詳，並據證人莊鎧源於警詢、偵
    查中證述明確，復有道路監視器翻拍照片9 張、查獲照片6
    張、莊鎧源所簽立之行動電話讓渡書1 紙、車輛竊盜詳細資
    料畫面（車主王淑梅、丙○○、林義雄）3 紙、亞太行動寬
    頻股份有限公司、和信電訊股份有限公司函暨所附相關查詢
    資料等件附卷可稽，足徵被告庚○○之自白與事實相符，堪
    以採信。本件事證明確，被告庚○○上開竊盜、搶奪犯行洵
    堪認定，應依法論科。
二、我國刑法於94年2 月2 日修正公布，95年7 月1 日施行（下
    稱新法；修正前刑法下稱舊法）後，依最高法院95年度第8
    次刑事庭會議決議內容，有關新舊法之適用原則如下：
  　(一)新法第2條第1項之規定，係規範行為後法律變更所生新舊
      法律比較適用之準據法，於新法施行後，應適用新法第2
      條第1項之規定，為「從舊從輕」之比較。
    (二)基於罪刑法定原則及法律不溯及既往原則，行為之處罰，
      以行為時之法律有明文規定者為限，必行為時與行為後之
      法律均有處罰之規定，始有新法第2條第1項之適用。
    (三)比較時應就罪刑有關之共犯、未遂犯、想像競合犯、牽連
      犯、連續犯、結合犯，以及累犯加重、自首減輕暨其他法
      定加減原因（如身分加減）與加減例等一切情形，綜其全
      部罪刑之結果而為比較。
　  本件被告庚○○行為後，刑法業經修正，依前揭最高法院95
    年度第8 次刑事庭會議決議內容，應綜其全部罪刑之結果而
    為比較後，始得判斷應適用新法或舊法，經本院為如附表所
    示之比較後，認本件依刑法第2 條第1 項前段，應依舊法適
    用。
三、核被告庚○○所為，係犯刑法第320 條第1 項之竊盜罪及同
    法第325 條第1 項之搶奪罪。被告與綽號「阿義」之成年男
    子間，就上開搶奪之犯行，有犯意之聯絡及行為之分擔，為
    共同正犯。被告庚○○前後2 次竊盜、3 次搶奪之犯行，各
    時間緊接，觸犯構成要件相同之罪，顯各係基於概括犯意所
    為，應依修正前刑法第56條規定分別論以連續犯，並依法加
    重其刑。又被告庚○○均以竊盜他人之機車作為代步工具，
    藉以規避查緝，是其所為上開連續竊盜及連續搶奪之犯行，
    具有方法、目的之牽連關係，應依修正前刑法第55條規定，
    從一較重之連續搶奪罪處斷。又查被告庚○○前因違反懲治
    盜匪條例案件，經本院以88年度少訴字第12號判決判處有期
    徒刑3 年6 月確定，入監執行後獲假釋付保護管束，其於假
    釋期間內，又因犯竊盜案件，經本院以91年度簡字第19號判
    決判處有期徒刑5 月確定，復因施用第一、二級毒品案件，
    經本院以91年度訴字第369 號判決分別判處有期徒刑8 月、
    4 月確定，上開3 罪並經定應執行刑為有期徒刑1 年3 月，
    其前揭假釋則遭撤銷，續送監執行假釋撤銷後之殘刑1 年4
    月29日及接續執行該有期徒刑1 年3 月，於94年7 月26日縮
    短刑期執行完畢等情，有臺灣高等法院被告全國前案紀錄表
    、臺灣彰化地方法院檢察署刑案資料查註紀錄表各1 份在卷
    可憑，其於有期徒刑執行完畢後，5 年內再犯有期徒刑以上
    之本罪，為累犯，應依修正前刑法第47條之規定遞加重其刑
    。爰審酌被告庚○○年輕力壯，竟不思以正當途徑獲取所需
    ，即任意竊取、搶奪他人財物，輕忽他人財產法益，危害社
    會安全，及考量其智識程度、犯罪之動機、目的、手段、所
    得財物之價值，暨犯後坦承犯行之態度等一切情狀，量處如
    主文所示之刑，資以儆懲。另扣案之半罩式銀色安全帽1 頂
    並非被告庚○○所有，而係在被告戊○○住處所查扣，屬被
    告戊○○父親所有之物，業據被告庚○○、戊○○供明在卷
    ，且被告庚○○堅詞否認上開安全帽1 頂與其所犯本件竊盜
    、搶奪案件有所關連，本院復查無其他積極證據足以證明前
    揭安全帽1 頂係供被告庚○○或共同正犯「阿義」為本件犯
    罪所用之物，爰不予宣告沒收，併此敘明。
參、無罪部分（即被告戊○○部分）
一、公訴意旨另略以：被告戊○○與庚○○共同基於意圖為自己
    不法所有之概括犯意聯絡，先於95年5 月17日21時30分許，
    渠等見被害人己○○1 人騎乘機車，認有機可趁，乃由被告
    庚○○騎乘上述竊得之車牌號碼LAK-621 號重型機車附載被
    告戊○○，並尾隨被害人己○○至彰化縣彰化市○○路52號
    前，趁被害人己○○未及防備之際，由後座之被告戊○○徒
    手搶奪其放置於機車腳踏板上之手提袋1 個（內有現金300
    元、金黃色道袍1 件、大門鑰匙2 支），得手後，現金由渠
    2 人朋分花用，其餘財物則丟棄在上述福興橋下水溝；且於
    95年6 月26日凌晨1 時許，由被告庚○○騎乘車牌號碼KSU-
    578 號重型機車1 部（該機車係林義雄所有，前於95年6 月
    24日8 時許，在彰化縣鹿港鎮○○路333 巷8 號前失竊）附
    載被告戊○○，四處尋找行搶對象，於同日凌晨2 時20分許
    ，行經彰化縣彰化市○○路與南郭路口附近，見被害人乙○○乘坐他人機車並將手提包背在左側肩上，且該處燈光昏暗
    ，乃趁被害人乙○○未及防備之際，由後座之被告戊○○徒
    手搶奪其所有之手提包1 個【內有現金5000元、國際牌行動
    電話1 具（序號為000000000000000 號，搭配門號00000000
    00號使用）】，得手後，現金由渠2 人朋分花用。因認被告
    戊○○共同涉犯刑法第325 條第1 項之搶奪罪嫌等語。
二、按被告或共犯之自白，不得作為有罪判決之唯一證據，仍應
    調查其他必要之證據，以察其是否與事實相符，刑事訴訟法
    第156 條第2 項定有明文。是被告或共犯雖經自白，仍應調
    查其他必要之證據，以察其是否與事實相符。立法目的乃欲
    以補強證據擔保自白之真實性；亦即以補強證據之存在，藉
    之限制自白在證據上之價值。而所謂補強證據，則指除該自
    白本身外，其他足資以證明自白之犯罪事實確具有相當程度
    真實性之證據而言。雖其所補強者，非以事實之全部為必要
    ，但亦須因補強證據與自白之相互利用，而足使犯罪事實獲
    得確信者，始足當之（最高法院93年度臺上字第4221號判決
    意旨可資參酌）。又認定犯罪事實所憑之證據，雖不以直接
    證據為限，間接證據亦包括在內，然而無論直接證據或間接
    證據，其為訴訟上之證明，須於通常一般人均不致有所懷疑
    ，而得確信其為真實之程度者，始得據為有罪之認定，倘其
    證明尚未達到此一程度，而有合理之懷疑存在時，即難遽採
    為不利被告之認定（最高法院76年臺上字第4986號判例要旨
    參照）。另按刑事訴訟法第161 條已於91年2 月8 日修正公
    布，其第1 項規定檢察官就被告犯罪事實，應負舉證責任，
    並指出證明之方法。因此，檢察官對於起訴之犯罪事實，應
    負提出證據及說服之實質舉證責任。倘其所提出之證據，不
    足為被告有罪之積極證明，或其指出證明之方法，無從說服
    法院以形成被告有罪之心證，基於無罪推定之原則，自應為
    被告無罪判決之諭知（最高法院92年臺上字第128 號判例要
    旨參照）。
三、經查公訴人認被告戊○○涉犯此部分之犯罪事實，僅係以同
    案被告庚○○於95年7 月5 日警詢中之自白為其唯一論據，
    惟訊據被告戊○○則迭於警詢、偵查中、本院準備程序及審
    理時自始至終均否認有為此部分之搶奪犯行，且被告庚○○
    嗣於偵查中、本院準備程序及審理時均供稱本件搶奪被害人
    己○○、乙○○案件，係與綽號「阿義」之成年男子共同犯
    之，被告戊○○並未參與本件搶奪案等語，又證人即被害人
    己○○、乙○○均陳稱當時行搶者頭戴安全帽，故未能看清
    其面貌，而無法指認被告戊○○犯案，是此部分並無被害人
    或其他證人之證詞可以證明被告戊○○確有涉犯此部分之犯
    行，再者本件經送內政部警政署刑事警察局為測謊鑑定，其
    結果為：被告庚○○所述搶奪案並非與被告戊○○共同行搶
    ，經測試結果並無不實反應；被告戊○○否認夥同被告庚○○共同搶奪己○○、乙○○，經測試結果並無不實反應，此
    有內政部警政署刑事警察局96年10月4 日刑鑑字第09601520
    97號鑑定書1 份在卷可參，而卷內亦無其他書證或物證等可
    資補強共犯即同案被告庚○○於警詢中之自白，自難逕認被
    告戊○○有為此部分之搶奪犯行，此外，本院復查無其他積
    極證據足資證明被告戊○○有公訴人所指訴之犯行，此部分
    尚未達於通常一般之人均不致有所懷疑而得確信其為真實之
    程度，揆諸首揭法條及判例意旨，不能證明被告戊○○犯罪
    ，依法自應為被告戊○○無罪之諭知。
據上論斷，應依刑事訴訟法第299 條第1 項前段、第301 條第1
項，刑法第2 條第1 項前段、第320 條第1 項、第325 條第1 項
，修正前刑法第28條、第56條、第55條、第47條，罰金罰鍰提高
標準條例第1 條前段，判決如主文。
本案經檢察官黃淑媛到庭執行職務。
中　　華　　民　　國　　96　　年　　11　　月　　9 　　日
                  刑事第一庭    審判長法　官  簡璽容
                              　　　  法  官  胡宜如
                              　　　  法  官  郭麗萍
以上正本證明與原本無異。
如不服本判決，應於判決送達後10日內，向本院提出上訴書狀，
上訴書狀應「敘述具體上訴理由」，並按他造當事人之人數附繕
本。「切勿逕送上級法院」。
告訴人或被害人對於判決如有不服具備理由請求檢察官上訴者，
其上訴期間之計算係以檢察官收受判決正本之日期為準。
中　　華　　民　　國　　96　　年　　11　　月　　15　　日
                                      書記官  張子涵
附錄本案論罪科刑法條全文：
中華民國刑法第320條
（普通竊盜罪、竊佔罪）
意圖為自己或第三人不法之所有，而竊取他人之動產者，為竊盜
罪，處 5 年以下有期徒刑、拘役或 5 百元以下罰金。
意圖為自己或第三人不法之利益，而竊佔他人之不動產者，依前
項之規定處斷。
前二項之未遂犯罰之。
中華民國刑法第325條
（普通搶奪罪）
意圖為自己或第三人不法之所有，而搶奪他人之動產者，處 6 月
以上 5 年以下有期徒刑。
因而致人於死者，處無期徒刑或 7 年以上有期徒刑，致重傷者，
處 3 年以上 10 年以下有期徒刑。
第 1 項之未遂犯罰之。
附表：
┌──┬─────┬─────────────────────────┐
│編號│修正事項  │  以各別修正事項討論新、舊法之比較適用            │
├──┼─────┼─────────────────────────┤
│一  │共同正犯  │刑法第28條有關共同正犯之規定，僅作文字修正，對於狹│
│    │          │義共同正犯（指有犯意聯絡及行為分擔之數行為人）之認│
│    │          │定，不生任何影響。                                │
├──┼─────┼─────────────────────────┤
│二  │連續犯    │被告庚○○行為後，刑法第56條連續犯之規定，業經刪除│
│    │          │。而修正前刑法第56條有關連續犯之規定，係將反覆實施│
│    │          │之同類複數犯罪行為論以一罪，並得加重其刑至2 分之1 │
│    │          │，茲修正後刑法已刪除連續犯之規定，在實務上將視各種│
│    │          │具體犯罪類型，對於反覆實施之同類複數犯罪行為，或評│
│    │          │價為一罪，或評價為併罰之數罪。本件被告庚○○所為，│
│    │          │倘依修正後之規定，係應評價為數罪而予以分論併罰，顯│
│    │          │較為不利。                                        │
├──┼─────┼─────────────────────────┤
│三  │牽連犯    │被告庚○○行為後，刑法第55條牽連犯之規定，業經刪除│
│    │          │。被告所犯上開2 罪，具有牽連犯之關係，倘依修正前即│
│    │          │行為時之規定，應從一重處斷；而依修正後之刑法既已刪│
│    │          │除牽連犯之規定，則被告所犯上述2 罪即應予以分論併罰│
│    │          │，是經比較新舊法之規定，修正後之規定並非較有利。  │
├──┼─────┼─────────────────────────┤
│四  │主刑罰金  │(一)刑法修正施行前，依罰金罰鍰提高標準條例第1 條前段│
│    │部分      │  規定，依法律應處罰金、罰鍰者，就其原定數額得提高│
│    │          │  為2倍 至10倍（刑法乃係定明10倍）。中華民國94年1 │
│    │          │  月7日 刑法修正施行後，依刑法施行法第1 條之1 規定│
│    │          │  ，刑法分則編所定罰金之貨幣單位為新臺幣，而94年1 │
│    │          │  月7 日刑法修正時，刑法分則編未修正之條文定有罰金│
│    │          │  者，自94年1 月7 日刑法修正施行後，就其所定數額提│
│    │          │  高為30倍。但72年6 月26日至94年1 月7 日新增或修正│
│    │          │  之條文，就其所定數額提高為3 倍。是以刑法之貨幣單│
│    │          │  位由「元（指銀元）」變更為「新臺幣」，且刑法分則│
│    │          │  之罰金數額，亦視該分則先前曾修正與否，而分別提高│
│    │          │  3 或30倍。經按現行法規所定貨幣單位折算新臺幣條例│
│    │          │  第2 條之規定折算後等值，故新法並未較有利。      │
│    │          │(二)刑法第33條第5 款有關罰金刑部分，在新法部分係規定│
│    │          │  為罰金：新臺幣1,000 元以上，以百元計算之。而舊法│
│    │          │  時則係規定為罰金：1 元以上，修正後之規定並非較有│
│    │          │  利。                                            │
├──┼─────┼─────────────────────────┤
│ 五 │累犯      │刑法第47條原規定：「受有期徒刑之執行完畢，或受無期│
│    │          │徒刑或有期徒刑之執行而赦免後，五年以內再犯有期徒刑│
│    │          │以上之罪者，為累犯，加重本刑至二分之一。」，修正後│
│    │          │第47條第1項規定：「受徒刑之執行完畢，或一部之執行 │
│    │          │而赦免後，五年以內故意再犯有期徒刑以上之罪者，為累│
│    │          │犯，加重本刑至二分之一」。被告本案所犯係故意為之，│
│    │          │修正後之規定並非較有利於被告庚○○。              │
├──┴─────┴─────────────────────────┤
│總結：本案綜合前開結果，仍應適用舊法之規定。                        │
└──────────────────────────────────┘
